【裁判字號】    95,交聲,1185
【裁判日期】    950714
【裁判案由】    交管條例聲異
【裁判全文】
臺灣板橋地方法院交通事件裁定        95年度交聲字第1185號
原處分機關  臺北市交通事件裁決所
異  議  人  甲○○
                      號
上列受處分人即異議人因違反道路交通管理處罰條例案件，對於
原處分機關於中華民國九十五年六月二二日所為之處分（原處分
案號：北市裁二字第裁22-AEU471025號），聲明異議，本院裁定
如下：
    主  文
原處分撤銷。
甲○○汽車駕駛人，駕駛汽車經測試檢定酒精濃度超過規定標準
，處罰鍰新臺幣萬元，並吊扣該駕駛執照壹年。
    理  由
一、按道路交通管理處罰條例所定罰鍰、吊扣證照、記點之裁罰
    ，本屬行政罰之性質（參照行政罰法第一條、第二條亦將罰
    鍰、吊扣證照、記點之處分均定為行政罰），是以交通違規
    事件之裁罰，性質上屬於交通行政主管機關本於職權就公法
    上具體事件所為之決定而對外直接發生法律效果之單方行政
    行為；關於其新舊法之適用，參照民國九十四年二月五日公
    布施行之行政罰法第五條規定：「行為後法律或自治條例有
    變更者，適用行政機關最初裁處時之法律或自治條例。但裁
    處前之法律或自治條例有利於受處罰者，適用最有利於受處
    罰者之規定」之意旨，應認關於交通違規案件之處罰，仍有
    「從新從輕原則」之適用（除臺灣高等法院九十五年度交抗
    字第二０四號裁定同此見解外，另按八十五年七月三十日修
    正公布之稅捐稽徵法第四十八條之三規定：「納稅義務人違
    反本法或稅法之規定，適用裁處時之法律。但裁處前之法律
    有利於納稅義務人者，適用最有利於納稅義務人之法律」，
    與前揭行政罰法第五條相似，關於此條所稱之「裁處」究屬
    何意，最高行政法院八十九年九月份第一次庭長法官聯席會
    議決議謂：「依修正理由說明，包括訴願、再訴願及行政訴
    訟之決定或判決」，亦即在行政法院原則上應適用其作成決
    定或判決時之法律，僅於修正前之法律較有利時，始例外適
    用修正前之法律。本院雖非行政法院，但因係依法就受處分
    人對於交通裁決所提出之聲明異議而為審理，與行政法院就
    受處分人對於行政處分提起行政訴訟而為審理之地位相似，
    自應比附援引同一法理而為適用，故仍應有「從新從輕原則
    」之適用）。
二、查道路交通管理處罰條例第三十五條經立法院三讀修正後，
    業於九十四年十二月二十八日經總統公布，並自九十五年七
    月一日開始施行，其中第一項之罰則部分雖未有更動，但已
    將「左列」改為「下列」、「其車輛」改為「該汽車」，經
    比較新舊法後，認為原規定並未更有利於受處分人，自應適
    用修正後道路交通管理處罰條例第三十五條第一項之規定。
    另飲酒後其吐氣所含酒精濃度超過每公升０點二五毫克以上
    者，不得駕車，道路交通安全規則第一百十四條第二款亦有
    明定。又領有駕駛執照而未經吊註銷之駕駛人，駕駛機器腳
    踏車經測試檢定有酒精濃度超過規定標準即吐氣所含酒精濃
    度超過每公升０點四毫克以上未滿０點五五毫克者，處三萬
    元罰鍰，並吊扣其駕駛執照一年，違反道路交通管理事件統
    一裁罰標準表亦明定處罰標準。
三、聲明異議意旨略以：由取締酒後駕車程序可知，為避免口腔
    殘留酒精，影響機器檢測準確度，保護駕駛人權益，故規定
    執行酒測前，應確認駕駛人是否飲酒已超過十五分鐘，但並
    未規定飲酒超過三十分鐘者，即不得清潔口腔。伊於受檢前
    曾要求清潔口腔，但員警以警車備水用罄為由拒絕，復拒絕
    伊前往附近便利商店自行購水漱口之要求，僅稱飲酒十五分
    鐘內者，方有權利清潔口腔，其前後態度矛盾，並拒絕伊合
    理要求，嚴重影響伊之程序利益，爰聲明異議等語。
四、經查：異議人於九十五年五月十九日一時五十九分許，騎乘
    CRD-035 號機車行經行經臺北市○○○路○段附近時，經警
    對其施以呼氣酒精濃度測試，測得其呼氣酒精濃度為每公升
    ０點五二毫克，另其於接受酒測時，確已飲酒結束逾十五分
    鐘以上，且無服用含酒精成分之物品等事實，均為異議人所
    不爭執，並有酒精濃度測試紙、有異議人簽名捺印之飲酒狀
    況確認資料及臺北市政府警察局AEU471025 號通知單附卷可
    稽，堪信真實。其次，臺北市政府警察局雖設計表格要求所
    轄員警於實施酒測前，逐一確認受測者是否已飲酒超過十五
    分鐘，若未逾十五分鐘者須請其漱口，但此僅為避免甫飲酒
    完畢者可能因口腔內仍有含酒精成分之物品殘留致影響檢測
    結果所為之內部規定，如受測者已飲酒完畢超過十五分鐘以
    上者，則未再強制員警須於實施酒測前提供受測者漱口，此
    項規定符合比例原則，亦未違反任何強制規定。本案異議人
    駕駛機車經測試檢定酒精濃度超過規定標準之事實至為明確
    ，且其接受酒測時，確已飲酒超過十五分鐘以上，亦未服用
    含酒精成分之物品，業經認定如前，故員警未使異議人先漱
    口再接受酒測，並未違反標準之取締程序，亦無違背任何法
    令強制規定，異議人所持前揭異議理由，並無可採，其有駕
    駛機車時酒精濃度超過規定標準之違規行為，事證明確，足
    堪認定。原處分機關就此部分認定應依道路交通管理處罰條
    例第三十五條第一項第一款裁處異議人罰鍰三萬元，固無違
    誤，惟因未及審酌新修正之法律規定，故原處分仍屬無從維
    持，爰由本院將原處分予以撤銷，並依修正後道路交通管理
    處罰條例第三十五條第一項第一款規定及違反道路交通管理
    事件統一裁罰基準表，裁罰異議人如主文第二項所示，以資
    適法。
據上論結，應依道路交通案件處理辦法第二十條，修正後道路交
通管理處罰條例第三十五條第一項第一款，裁定如主文。
中    華    民    國    95    年    7     月    14    日
                  交通法庭?法  官  楊明佳
上列正本證明與原本無異。
如不服本裁定，應於裁定送達後五日內向本院提出抗告狀。
                            書記官  黃炎煌
中    華    民    國    95    年    7     月    17    日


司法院資訊處製作；財團法人民間司法改革基金會備份。
